【裁判字號】    89,訴,34
【裁判日期】    900111
【裁判案由】    毒品危害防制條例
【裁判全文】
臺灣苗栗地方法院刑事判決                            八十九年度訴字第三四號
    公  訴  人  臺灣苗栗地方法院檢察署檢察官
    被      告  乙○○
    指定辯護人  本院公設辯護人戊○○
右列被告因違反毒品危害防制條例案件，經檢察官提起公訴（八十八年度毒偵字第五
三九五號），本院判決如左：
        主    文
乙○○轉讓第一級毒品，累犯，處有期徒刑壹年肆月。
扣案之海洛因香菸壹支（毛重零點伍玖公克）沒收並銷燬之。
其餘被訴部分無罪。
        事    實
一、乙○○前因違反麻醉藥品管理條例，經臺灣新竹地方法院判處有期徒刑八月，復
    因違反漁業法案件，經臺灣新竹地方法院判處有期徒刑二月確定，接續執行，於
    民國（下同）八十七年十一月四日執行完畢，仍不知悔改，竟於八十八年九月間
    ，在臺北縣中和市不詳７－便利商店前之公車站牌，自綽號「阿仁」之不詳姓
    名年男子處，受讓摻有第一級毒品海洛因之香菸二支（毛重各０˙五公克，下稱
    系爭海洛因菸），並於同年月日十五時許，將其中一支轉讓予其女友甲○○（另
    案經檢察官為不起訴處分）施用。嗣於同年月日晚間九時許，在其苗栗縣頭份鎮
    ○○路四二之一號住處，為警查獲乙○○持有剩餘之系爭海洛因菸一支，並扣得
    該支系爭海洛因菸，始知上情。
二、案經苗栗縣警察局頭份分局移送臺灣苗栗地方法院檢察署檢察官偵查起訴。
        理    由
甲、有罪部分：
  一、訊據被告乙○○固坦承有於上揭時、地，自綽號「阿仁」之不詳姓名成年男子
      處受讓系爭海洛因菸二支（參見臺灣苗栗地方法院檢察署八十八年度毒偵字第
      四四六號偵查卷宗第十七頁背面），惟矢口否認有任何轉讓第一級毒品海洛因
      之犯行，辯稱：伊將系爭海洛因菸藏在伊住處之鞋架上，是甲○○在伊不在時
      自行拿去施用，伊未轉讓系爭海洛因菸給她云云。惟查：
    (一)被告既然坦承有於上揭時、地，自綽號「阿仁」之不詳姓名成年男子處受讓系
      爭海洛因菸二支，而證人甲○○又於偵查中證稱：「是我向他（指被告）要的
      ，他只給我一根，另一根放在鞋架上的煙盒內。」（參見臺灣苗栗地方法院檢
      察署八十八年度毒偵字第四四六號偵查卷宗第十七頁），可見在證人甲○○之
      主觀認知上，系爭海洛因菸是被告所有，且客觀上系爭海洛因菸亦為被告所有
      之事實，要屬無疑。
    (二)又證人甲○○有施用系爭海洛因菸之事實，業經證人甲○○於偵查中及本院審
      理時證述明確（參見臺灣苗栗地方法院檢察署八十八年度毒偵字第四四六號偵
      查卷宗第十六頁背面、本院刑事卷宗八十九年七月二十五日訊問筆錄），且扣
      案之海洛因菸含有第一級毒品海洛因成分之事實，業有法務部調查局八十八年
      十二月一日陸字第九九ＯＯＯＯ一五二號鑑定通知書乙份，在案足憑；又李
      女經苗栗縣警察局頭份分局採集尿液送苗栗縣衛生局檢驗，其尿液對海洛因呈
      現陽性反應，有苗栗縣衛生局八十八年十月十八日衛六字第八八一五四六九
      號煙毒尿液檢驗成績書，在卷可稽，足徵證人甲○○確有施用系爭海洛因菸。
    (三)復證人甲○○在偵查中及本院審理時證稱：被告有告訴伊要用系爭海洛因菸，
      自己拿來用等語（參見臺灣苗栗地方法院檢察署八十八年度偵字第五三九五號
      偵查卷宗第四十七頁、本院刑事卷宗八十九年七月二十五日詰問筆錄），被告
      亦自承有向甲○○說「要用自己去拿」等語（參見本院刑事卷宗八十九年十二
      月二十八日審判筆錄第三頁），且證人甲○○又證稱：未得被告同意就不會自
      行施用系爭海洛因菸等語（參見本院刑事卷宗八十九年七月二十五日詰問筆錄
      ），足見甲○○是在被告同意下，才從鞋架上取出系爭海洛因菸並施用之。被
      告雖抗辯未直接交付系爭海洛因菸予甲○○云云，然「轉讓」並非要有實際上
      交付行為方能成立，只要系爭海洛因菸為被告所有，且被告把轉讓之意思表示
      （即上述「要用自己去拿」等語）傳達給甲○○，並為甲○○所明暸，甲○○
      因而取用系爭海洛因菸，即屬轉讓行為，不以客觀上有交付行為為必要，是被
      告無償轉讓系爭海洛因菸予甲○○施用之犯行，洵堪認定，本件事證明確，應
      依法論科。
  二、查海洛因為毒品危害防制條例第二條第二項第一款所規定之第一級毒品，不得
      轉讓或持有，被告違反此項規定，核其所為係犯同條例第八條第一項之轉讓第
      一級毒品罪及同條例第十一條第一項之持有第一級毒品罪。被告持有第一級毒
      品復加以轉讓，持有第一級毒品之低度行為為高度之轉讓行為所吸收，不另論
      罪。又公訴人起訴法條並未論列被告持有第一級毒品罪，然此部分之事實與公
      訴人起訴之犯罪事實既具有吸收犯之法律上一罪關係，應為起訴效力所及，本
      院自得併予審究，附此敘明。又被告前因違反麻醉藥品管理條例，經臺灣新竹
      地方法院判處有期徒刑八月，復因違反漁業法案件，經臺灣新竹地方法院判處
      有期徒刑二月確定，接續執行，於八十七年十一月四日執行完畢，有臺灣苗栗
      地方法院檢察署刑案記錄查註表及臺灣高等法院被告全國前案紀錄表在卷足佐
      ，其五年以內再犯本件有期徒刑以上之罪，為累犯，依法加重其刑。爰審酌被
      告之品行、犯罪之動機、目的、素行、犯罪所生之危害及犯後猶飾詞詨辯等一
      切情狀，量處如主文所示之刑，以示懲儆。扣案之海洛因菸一支，不論是否屬
      被告所有，依法沒收銷燬之。
乙、無罪部分：
  一、公訴意旨略以：被告乙○○基於概括之犯意，連續於八十八年八月至同年十月
      間，在苗栗縣頭份鎮和平里十四鄰四二之一號旁之工寮，轉讓第二級毒品安非
      他命予辛○○一次、庚○○二次。復基於概括之犯意，連續於同年八月十日及
      同年十月二日，在上揭地點，非法販賣第二級毒品安非他命予庚○○、丁○○
      各一次，因認被告乙○○涉有連續轉讓第二級毒品及連續販賣第二級毒品罪嫌
      。
  二、本件公訴意旨認被告乙○○涉有連續轉讓第二級毒品及連續販賣第二級毒品犯
      行，無非是以警訊筆錄中，證人辛○○、庚○○、丁○○之證述及被告自承轉
      讓安非他命予庚○○資為論據。訊之被告乙○○於偵查中及本院審理時堅詞否
      認上開犯行，辯稱：伊未轉讓安非他命予辛○○、庚○○，亦未販賣安非他命
      予庚○○、丁○○等語。
  三、按犯罪事實應依證據認定之，無證據不得推定其犯罪事實，又不能證明被告犯
      罪者，應諭知無罪之判決，刑事訴訟法第一百五十四條、第三百零一條第一項
      分別定有明文。復認定不利於被告之事實，須依積極證據，茍積極證據不足為
      不利於被告事實之認定時，即應為有利於被告之認定，更不必有何有利之證據
      ，最高法院三十年上字第八一六號著有判例可資參照。
  四、經查：
    (一)按訊問被告，應全程連續錄音；必要時，並應全程連續錄影，刑事訴訟法第一
      百條之一第一項前段定有明文。由此條八十七年一月二十一日之修正理由：「
      司法警察官或司法警察之詢問筆錄，在訴訟程序中，時有被告或辯解非其真意
      ，或辯解遭受刑求，屢遭質疑，為建立詢問筆錄之公信力，以擔保程序之合法
      ，所以詢問過程應全程連續錄音並錄影，並應於一定期間內妥為保存，偵審機
      關如認為有必要時即可調取勘驗，以期發現真實，並確保自白之任意性。」觀
      之，全程錄音乃為確保被告自白任意性及詢問筆錄真實性、公正性之必要程序
      ，則未依法定程序連續錄音之詢問筆錄，並無證據能力，不可做為被告有罪之
      依據。然查：卷附之警訊筆錄，均係先完成警訊筆錄後，再依警訊筆錄內容一
      問一答錄音之事實，業據證人即當時製作筆錄之警員己○○、丙○○證述在卷
      （參見本院刑事卷宗八十九年七月二十五日詰問筆錄），則此種製作方式有違
      法定錄音程序，揆諸首揭說明，被告於警訊筆錄自承轉讓安非他命予庚○○部
      分，並無證據能力，不得做為被告有罪之依據。
    (二)又刑訴訟法第一百條之一第一項前段雖僅規定訊問被告要連續錄音或錄影，然
      為確保詢問筆錄真實性、公正性及證人證詞之任意性，對於製作證人之詢問筆
      錄亦應為相同之處理，方符合刑事訴訟法第一百條之一的立法意旨，以保障程
      序之合法性與筆錄之公正性。查證人辛○○、庚○○、丁○○之警訊筆錄亦均
      係先完成警訊筆錄後，再依警訊筆錄內容一問一答錄音，業據證人即當時製作
      筆錄之警員己○○、丙○○證述在卷（參見本院刑事卷宗八十九年七月二十五
      日詰問筆錄），則此種製作筆錄方式欠缺正當性及合法性，已如前述，是證人
      辛○○、庚○○、丁○○於警訊筆錄中之證詞，無證據能力，不得採為被告有
      罪之依據。
    (三)次按共同被告不利於己之供述，固得採為其他共同被告犯罪之證據，惟此項不
      利之供述，依刑事訴訟法第二百七十條第二項（舊法，現為刑事訴訟法第一百
      五十六條第二項）之規定，仍應調查其他必要之證據，以察其是否與事實相符
      ，自難憑此項供述，為其他共同被告犯罪事實之認定，最高法院三十一年上字
      第二四二三號著有判例可資參照。經查：證人辛○○雖於偵查中證稱：是被告
      無償轉讓安非他命予伊云云（參見臺灣苗栗地方法院檢察署八十八年度偵字第
      五三九五號偵查卷宗第三十五頁背面）。今證人辛○○雖非本案之共同被告，
      然其與被告間之利害關係，亦如同前述之共同被告間之關係，則證人辛○○之
      證述是否屬實，揆諸上開判例見解，仍應調查其他必要之證據，以察其是否與
      事實相符。惟證人辛○○於本院審理時屬傳不到，本院又查無其確切之所在，
      無法對其證詞進行適當之詰問或與被告對質，自不得僅憑證人辛○○於偵查中
      之供證，做為被告有罪之惟一證據；此外，證人庚○○證稱：有看到被告交付
      一包（紙裝）東西予辛○○，但不知該包東西為何，辛○○有告訴伊該紙包內
      裝有安非他命，且是被告交給他的云云（參見本院刑事卷宗八十九年六月二十
      七日訊問筆錄），然依上開證詞，證人庚○○僅當場見聞被告交付一包（紙裝
      ）東西予辛○○，至於紙包內是何物，則是從辛○○處聽聞而來，為傳聞證據
      ，此項證據並不能獨立證明待證事實，再加以證人辛○○行蹤不明，無法傳喚
      其到場釐清案情，是尚難單憑證人辛○○於偵查中之證述及證人庚○○所證述
      之傳聞證據，而認被告有轉讓安非他命予辛○○之犯行。
    (四)再證人庚○○於本院審理時證稱：伊於八十八年八、九月間，去被告住處旁之
      工寮購買安非他命時，亦有在工寮內吸食安非他命，那時工寮內已放有安非他
      命，應是被告的等語（參見本院刑事卷宗八十九年六月二十七日訊問筆錄），
      可見證人庚○○上開證詞，係因安非他命在被告之工寮內而生之推測之詞，並
      無其他之證據可資證明，不足為憑；又證人庚○○於偵查中證稱：伊於八十八
      年十月三日在被告住處旁之工寮吸食被告所提供之安非他命云云（參見臺灣苗
      栗地方法院檢察署八十八年度偵字第五三九五號偵查卷宗第四十七頁背面），
      惟此安非他命是由辛○○所交付予證人庚○○，且證人庚○○僅看到被告交付
      一包（紙裝）東西予辛○○，但不知該包東西為何，辛○○在交付安非他命予
      證人庚○○時，告知蕭女該安非他命就是該紙包內的東西等情，業經證人庚○○證述在案（參見本院刑事卷宗八十九年六月二十七日訊問筆錄），足見證人
      庚○○上述偵查中之證詞，係因辛○○告知該安非他命是該紙包內之東西，而
      生之推測之詞，然證人之個人意見或推測之詞，不得作為證據，刑事訴訟法第
      一百六十條定有明文，是尚難僅憑證人庚○○之推測之詞及其所轉述之傳聞證
      據，而認被告有連續轉讓安非他命二次予庚○○之犯行。
    (五)復證人庚○○於偵查中證稱：伊於八十八年八、九月間，以一千元代價向被告
      購買安非他命云云（參見臺灣苗栗地方法院檢察署八十八年度偵字第五三九五
      號偵查卷宗第四十七頁背面）；又於本院審理時證稱：「朋友帶我去找乙○○
      ，拿錢託乙○○去買，在那裏等他拿回來，他回來後就交給我安非他命，是他
      直接交給我的。」云云，旋又改稱：「他是有個朋友進來，房有說東西是我要
      的，但東西是先交給被告，被告看了看，再將東西交給我，錢我是交給被告，
      也有看到被告把錢交給『阿義』帶走。」云云，則證人庚○○究竟是直接向被
      告購買安非他命，亦或向綽號「阿義」之不詳姓名成年男子購買，證人庚○○
      證詞前後不一，已屬可疑；且被告辯稱：「那次和他（指『阿義』）聯絡，他
      便拿安非他命過來，到工寮當庚○○的面說是她要的，阿義便交東西給庚○○
      ，庚○○再拿錢給阿義，我都沒有轉手。」等語，則購買安非他命價金一千元
      係由「阿義」取走之情事，被告供述與證人庚○○證詞一致，應堪採信，然毒
      品危害防制條第四條之販賣毒品罪，必須以有營利之事實為要件，今購買安非
      他命價金一千元由「阿義」取走，被告並無從中獲取任何利益，此外本院復查
      無被告有何從中取利之情事，是尚難認被告涉有販賣第二級毒品之犯行。
    (六)末查公訴人認被告涉有販賣第二級毒品予丁○○之犯行，無非是以警訊筆錄中
      ，證人丁○○之證述為主要論據，惟證人丁○○於警訊筆錄之證詞因不符合法
      定錄音程序，無證據能力，已如前述，且證人丁○○行蹤不明，本院屬次傳喚
      均未到庭，無法就其之證詞為適當之詰問或與被告對質，亦無其他積極證據可
      資證明被告有販賣第二級毒品予丁○○之情事，是尚難認被告涉有販賣第二級
      毒品之犯行。
    (七)此外，本院復查無其他積極證據證明被告確有公訴人所指述之連續轉讓第二級
      毒品及連續販賣第二級毒品犯行，揆諸前揭說明，既無積極證據足認被告有公
      訴人指述之犯行，不能證明被告犯罪，依法應諭知無罪之判決。
據上論斷，應依刑事訴訟法第二百九十九條第一項前段、第三百零一條第一項，毒品
危害防制條例第八條第一項、第十八條第一項，刑法第十一條前段、第四十七條，判
決如主文。
本案經檢察官吳義聰到庭執行職務
中    華    民    國      九十      年      一      月        十一      日
                                      台灣苗栗地方法院刑事庭
                                          法  官  陳  鴻  斌
右正本證明與原本無異
如不服本判決，應於送達後十日內，向本院提出上訴狀。
                                          書記官  陳  文  聰
中    華民    國      九十      年      一      月        十一      日
附錄論罪法條
毒品危害防制條例第八條第一項
轉讓第一級毒品者，處一年以上七年以下有期徒刑，得併科新台幣一百萬元以下罰金
。


司法院資訊處製作；財團法人民間司法改革基金會備份。
